臺灣高等法院臺中分院民事裁定
110年度聲再字第44號
再審原告  李元德
再審被告  曹傑君
上列當事人間請求返還價金事件，再審原告對於民國109年9月8
日本院108年度上易字第601號第二審確定判決，提起再審之訴，
本院裁定如下：
    主  文
再審之訴駁回。
再審訴訟費用由再審原告負擔。
    理  由
一、再審原告於民國110年9月27日向本院提出「陳訴案件函」，
    主張：「臺中分院108年度上易字第601號案採信南投縣府公
    文，判決本人敗訴，提再審之訴，109年度再易字第75號裁
    定駁回」等語（本院卷第3頁）。因該書狀所載內容有欠明
    確，以致無法知悉其真意，經本院發函詢問再審原告，其以
    110年10月14日「民事再審聲請狀」回覆：「二審判決確定
    的案件108年度上易字第601號，請予再審」等語（本院卷第
    29頁），足見再審原告係對於本院108年度上易字第601號確
    定判決（下稱原確定判決）聲明不服。依此，本院即以再審
    原告係對原確定判決提起再審之訴為處理，合先敘明。
二、按再審之訴，應於30日之不變期間內提起；其期間自判決確
    定時起算，判決於送達前確定者，自送達時起算；其再審之
    理由發生或知悉在後者，均自知悉時起算，但自判決確定後
    已逾5年者，不得提起。不得上訴之判決，於宣示時確定。
    民事訴訟法第500條第1項、第2項、第463條準用第398條第2
    項前段分別定有明文。再審之訴不合法者，法院應以裁定駁
    回之，民事訴訟法第502條第1項亦有明文。而所謂「再審之
    訴不合法」，係指再審之訴不合程式，或已逾期間，或法律
    上不應准許者而言（最高法院95年度台聲字第269號裁定意
    旨參照）。又提起再審之訴，應以訴狀表明再審理由及關於
    再審理由並遵守不變期間之證據，此為必須具備之程式，其
    未表明者無庸命其補正，逕以其訴不合法，裁定駁回之（最
    高法院107年度台抗字第448號裁定意旨參照）。
三、經查：
　㈠本院108年度上易字第601號請求返還價金事件，其訴訟標的
    金額未逾新臺幣150萬元，為不得上訴第三審之事件，於109
    年9月8日判決宣示時即告確定，原確定判決正本於109年9月
    14日送達於再審原告，此經本院調取該案卷宗核閱無訛。再
    審原告於110年9月27日始提起本件再審之訴（本院卷第3頁
    ），顯已逾30日之不變期間。
  ㈡再審原告雖主張：南投縣政府對於伊所詢「南投縣○○鎮○○○段
    000○000地號土地之同意供通行同意書應由何人出具」乙節
    ，遲未回覆，伊經過一年多不懈不餒，將南投縣政府公文交
    互對照印證，終突破其矛盾不合理點，是原確定判決有民事
    訴訟法第496條第1項第1款、第10款及第497條規定之再審事
    由，且伊就上開事由知悉在後，應適用民事訴訟法第500條
    第2項後段規定，在判決確定後5年內均得提起再審等語（本
    院卷第31頁至第35頁）。惟查：
　⒈再審被告於前訴訟程序，乃依解除契約後之法律關係，起訴
    請求再審原告返還其已支付之買賣價金，再審原告於收受原
    確定判決正本時，應即知悉原確定判決廢棄前訴訟程序第一
    審判決，並判命再審原告應給付再審被告66萬元本息之理由
    ，若原確定判決確有民事訴訟法第496條第1項第1款規定之
    再審事由，亦應於收受原確定判決正本時已知悉，其空言主
    張其事後始知悉原確定判決有民事訴訟法第496條第1項第1
    款規定之再審事由，顯不可採。
　⒉又對於確定判決提起再審之訴，主張有民事訴訟法第496條第
    1項第10款再審事由，而未依同條第2項主張宣告有罪之判決
    已確定，或其刑事訴訟不能開始或續行非因證據不足者，應
    認其訴為不合法。再審原告雖以原確定判決有民事訴訟法第
    496條第1項第10款所定事由提起再審之訴，惟並未主張宣告
    有罪之判決已確定，或其刑事訴訟不能開始或續行非因證據
    不足所致，揆諸前揭說明，其再審之訴自難謂合法。原確定
    判決既無此再審事由，更遑論再審原告有何嗣後知悉該再審
    事由，而不受30日不變期間拘束之情。
　⒊再民事訴訟法第497條所謂「足影響於判決之重要證物漏未斟
    酌」，係指當事人在前訴訟程序已經提出，第二審確定判決
    漏未於判決理由中斟酌者而言，足見當事人於收受判決正本
    之送達時，即可知悉判決理由是否存有重要證物漏未斟酌情
    事，從而當事人以此項理由提起再審之訴者，於計算是否逾
    30日之不變期間時，自無同法第500條第2項再審理由知悉在
    後之適用。
　⒋再審原告雖於陳訴案件函提出南投縣政府110年3月16日府建
    管字第1100049315號函、南投縣政府110年8月3日府建管字
    第1100169420號函、三重中山路郵局存證號碼823號存證信
    函暨所附之110年8月16日陳情函、三重中山路郵局存證號碼
    721號存證信函暨所附之110年7月13日陳情函、110年3月29
    日查詢函為證（本院卷第7頁至第20頁），惟再審原告未提
    出該函文製作者有符合民事訴訟法第496條第2項規定之證明
    ；且上開函文均屬110年間所製作之文書，而原確定判決於1
    09年9月8日確定，已如前述，上開函文自無可能在前訴訟程
    序中提出，亦與民事訴訟法第497條規定之情有別。則上開
    函文既無從認定原確定判決有再審原告主張之前開再審事由
    ，自不會影響再審原告提起再審之訴不變期間之計算。
  ㈢基上，再審原告提起本件再審之訴已逾30日之不變期間，且
    無同法第500條第2項再審理由知悉在後之適用，其再審之訴
    顯不合法，應予駁回。
四、據上論結，本件再審之訴為不合法，爰裁定如主文。
中　　華　　民　　國　　110 　年　　11　　月　　30　　日
        　　   民事第五庭     審判長法　官  游文科
　　　　　　　　　　　　　　        法　官  吳崇道
　　　　　　　　　　　　　　　      法　官  楊珮瑛
正本係照原本作成。           
不得抗告。
                                    書記官  金珍華

中　　華　　民　　國　　110 　年　　11　　月　　30　　日